【裁判字號】    99,台上,1834
【裁判日期】    990325
【裁判案由】    違反廢棄物清理法
【裁判全文】
最高法院刑事判決            九十九年度台上字第一八三四號
上  訴  人  乙○○
選任辯護人  林鈺雄律師
            陳永來律師
            李哲賢律師
上  訴  人  甲○○
上列上訴人等因違反廢棄物清理法案件，不服台灣高等法院中華
民國九十七年二月十九日第二審判決（九十六年度上訴字第四九
三七號，起訴案號：台灣桃園地方法院檢察署九十五年度偵字第
二九三二號），提起上訴，本院判決如下：
    主  文
原判決關於乙○○部分撤銷，發回台灣高等法院。
其他上訴駁回。
    理  由
一、撤銷發回（乙○○）部分
本件原判決撤銷第一審關於乙○○部分之無罪判決，改判依想像
競合犯、刑法修正前牽連犯之規定，從一重論處乙○○未依廢棄
物清理法規定領有廢棄物清除許可文件，從事廢棄物清除罪刑（
處有期徒刑一年六月，減為有期徒刑九月），固非無見。
惟查：(一)刑事訴訟法第一百五十六條第二項規定：被告或共犯之
自白，不得作為有罪判決之唯一證據，仍應調查其他必要之證據
，以察其是否與事實相符。其立法旨意係在防範被告或共犯自白
之虛擬致與真實不符，乃對自白在證據上價值加以限制，明定須
藉補強證據以擔保其真實性。而所謂補強證據，則指該自白之外
其他足以證明自白犯罪事實確具有相當程度真實性之證據而言。
又證人之陳詞前後不一，究以何者可採，固屬事實審法院自由裁
量之職權，惟就其中重要關鍵事實之歧異，對於有利與不利證據
如何取捨，如未為合理之敘明，即有判決理由不備之違背法令。
本件原判決事實認定乙○○未依廢棄物清理法第四十一條規定領
有廢棄物處理許可證，先於民國九十五年一月五日向洪萬得以每
日新台幣（下同）五千元承租挖土機一台後，自同年一月七日二
十一時許起，以自備台號為「火車」之無線電於線上廣播，再以
每車一千元之代價，供不特定之廢棄物清運業者至桃園縣大園鄉
○○村○○段沙崙小段二八二五地號國有保安林地隨意傾倒廢棄
物，並在上址駕駛挖土機開挖、整理載運至該地傾倒之廢棄物等
情，於理由內說明係依憑乙○○於警詢坦承：九十五年一月五日
向洪萬得以租金每日五千元租用該挖土機後，即於上開土地開挖
，其後即以自備無線電自稱「火車」呼叫他人前往上開地點傾倒
廢棄物，費用每車一千元，共進來三台；及第一審準備程序供稱
：以無線電自稱「火車」呼叫他人前往上開地點傾倒廢棄物等語
，核與證人洪萬得於警詢證稱：於九十五年一月三日，在桃園縣
桃園市○○路某處餐會，經朋友陳怡廷的介紹而認識乙○○，並
將怪手以每日租金五千元出租給乙○○，乙○○是租怪手來整地
的，時間係在九十五年元月五日，雙方在桃園縣大園鄉○○村○
○路與竹圍街口「萊爾富超商」旁停車場約定交車，及簽訂契約
、交付租金等語相符，並有陳怡廷及乙○○親自簽名之挖土機租
賃契約書在卷可稽。雖乙○○於第一審審理時改稱：是有人叫我
做人頭頂罪，並未駕駛挖土機並至上址開挖整地，卷附挖土機契
約書是因本案至警局製作筆錄後方簽訂云云。證人陳怡廷於第一
審審理時亦附和證稱：乙○○找我擔任連帶保證人，是要租挖土
機，乙○○叫我幫他簽保證人；好像簽約完沒多久，乙○○就因
通緝而被抓，應該是入監；當天只有簽契約，簽完就走了，洪萬
得沒有交挖土機給乙○○，簽約的地點係在一個廣告公司裡面；
簽約時有聽到有人打電話給乙○○，但是不知道何人打的，有聽
到「人頭」二字云云。然乙○○於警詢、第一審就案發當時依無
線電呼叫前來之三台貨車是否有裝載廢棄物，前後所述不符，參
酌證人洪萬得於警詢證詞，當以警詢所述為真實。且依陳怡廷所
稱乙○○與洪萬得簽訂挖土機租賃契約書時，乙○○並未實際取
得挖土機，亦與乙○○於警詢所為不利於己供述不合，亦以乙○
○警詢所述較為可採等語為論據（見原判決理由貳、二、(二)）。
惟依證人陳怡廷及洪萬得上開所稱，二人就洪萬得與乙○○簽定
租約之地點、簽約時洪萬得有無交乙○○挖土機等重要事實，均
有不一。原判決未說明二人所證何者為可採，即以洪萬得警詢為
乙○○自白之補強證據，並認陳怡廷指證係附合乙○○之辯詞，
難謂無理由不備之違法。再乙○○於警詢、第一審所為自白既仍
須有其他補強證據擔保其真實性，自屬待證之事實。原判決以乙
○○警詢、第一審所供不一，及陳怡廷指證與乙○○警詢供述不
符，即認乙○○警詢自白為真實，依上開說明，亦非適法。(二)審
理事實之法院，對於案內一切證據，除認為不必要者外，均應詳
為調查，然後基於調查所得之心證，以為判斷事實之基礎，如有
應行調查之證據未經依法調查，或證據雖已調查而其內容尚未明
瞭者，如遽行判決，即有應於審判期日調查之證據而未予調查之
違法。查乙○○於第一審及原審辯稱：案發時不在現場，是替一
個綽號「火車」之人頂罪，租約是九十五年一月七日為警查獲後
，同年月十日在洪萬得經營之廣告公司簽定，當時洪萬得有拿一
萬元給我。後來我收到檢察官上訴書時，洪萬得還打電話要我當
人頭，叫我繼續扛下去，問我要多少錢，但我不願意，我有記下
時間是九十六年十一月二十六日十六時三十分，他的行動電話是
0000000000號，我的電話是0000000000號
云云（見第一審卷第五五、一六０、一九五頁、原審卷第二０頁
背面、四二頁）。原判決雖於理由說明乙○○於原審請求調取自
己持用0000000000號行動電話與洪萬得持用0000
000000號行動電話間之通聯紀錄以證明其為人頭頂罪。經
原審調閱結果，0000000000號行動電話之通聯紀錄其
上客戶為郭俊男，並非洪萬得，且無通話內容，尚難採為乙○○
為人頭頂罪之有利認定等語（見原判決理由貳、二、(二)）。然洪
萬得於警詢時已陳稱使用電話號碼係0000000000號（
見偵查卷第二四頁警詢筆錄）。而乙○○於第一審供稱：於九十
五年一月十日事情發生後，「火車」打電話通知我到洪萬得廣告
公司簽約云云，同時提出洪萬得印製載有東展廣告有限公司、祥
順興業有限公司之名片為據，且該名片上洪萬得聯絡電話記載為
0000000000號；證人陳怡廷亦當庭指證未介紹乙○○
與洪萬得認識，係在洪萬得開設之東展廣告公司簽約，當時未看
到洪萬得交付乙○○挖土機，或乙○○有交付洪萬得本票等語（
見第一審卷第一九一至一九三頁）。另依卷附乙○○使用之00
00000000號行動電話通聯紀錄所示，00000000
00號行動電話於九十六年十一月二十六日確有撥打乙○○使用
之0000000000號行動電話，通話時間為一分四十六秒
（見原審卷第三八頁）。上情倘若無訛，乙○○所辯係於本件案
發後，依洪萬得要求出面充當人頭，並在洪萬得經營之廣告公司
簽定租約，即非全然無據。原審就上開事證未詳予查明、釐清，
逕為不利乙○○之認定，難認無應於審判期日調查之證據而未予
調查之違法。以上或為上訴意旨所指摘，或屬本院得依職權調查
之事項，應認原判決關於乙○○部分有撤銷發回更審之原因。
二、上訴駁回（甲○○）部分
按刑事訴訟法第三百七十七條規定，上訴於第三審法院，非以判
決違背法令為理由，不得為之。是提起第三審上訴，應以原判決
違背法令為理由，係屬法定要件。如果上訴理由書狀並未依據卷
內訴訟資料，具體指摘原判決不適用何種法則或如何適用不當，
或所指摘原判決違法情事，顯與法律規定得為第三審上訴理由之
違法情形不相適合時，均應認其上訴為違背法律上之程式，予以
駁回。本件上訴人甲○○上訴意旨略稱：本件經第一審法院判決
無罪，迄今未收到任何法院公文、傳票，第一次收到判決書即判
處甲○○有期徒刑一年六月，懇請查明，以還清白云云。
惟查原判決依憑共同被告乙○○於警詢、第一審之供述，證人洪
萬得於警詢之證詞，證人游朝富於警詢、第一審之證詞，證人徐
永演於偵查中、第一審之證詞，挖土機租賃契約書等證據，資以
認定甲○○有原判決事實欄所記載之犯罪事實。因而撤銷第一審
之關於甲○○部分無罪判決，改判論處甲○○未依廢棄物清理法
規定領有廢棄物清除許可文件，從事廢棄物清除罪刑（處有期徒
刑一年四月，減為有期徒刑八月），已詳述其所依憑之證據及認
定之理由。對於甲○○辯稱：雖有駕駛九三五－ＡＪ號曳引車到
現場，但係空車前往察看是否為合法傾倒之場所云云。經綜合調
查證據之結果，認係卸責之詞，不足採信，已在判決內詳予指駁
，並說明其證據取捨及判斷之理由。且敘明甲○○係經原審合法
傳喚，無正當之理由不到庭，爰不待其陳述，逕行判決。原判決
所為論述，核與卷證資料相符，從形式上觀察，並無足以影響判
決結果之違背法令之情形。上訴意旨未依據卷證資料具體指摘原
判決如何違背法令，自非適法之上訴第三審理由，應認其上訴為
違背法律上之程式，予以駁回。
據上論結，應依刑事訴訟法第三百九十七條、第四百零一條、第
三百九十五條前段，判決如主文。
中    華    民    國  九十九  年    三    月  二十五  日
                      最高法院刑事第十二庭
                          審判長法官  黃  一  鑫
                                法官  張  春  福
                                法官  林  勤  純
                                法官  李  錦  樑
                                法官  陳  國  文
本件正本證明與原本無異
                                      書  記  官
中    華    民    國  九十九  年    四    月    二    日
                                                     M

司法院資訊處製作；財團法人民間司法改革基金會備份。
